臺灣高等法院臺中分院民事判決　　　 95年度上字第374號
上　訴　人　 丙○○
訴訟代理人　 張慶宗　　律師
複 代理 人　 何孟育　　律師
被 上訴 人　 乙○○○
兼訴訟代理人 甲○○
上列當事人間請求返還押租金等事件，上訴人不服台灣台中地方
法院95年度訴字第201號中華民國95年9月22日第一審判決，提起
上訴，本院於95年12月26日言詞辯論終結，判決如下：
    主  文
上訴駁回。
第二審訴訟費用由上訴人負擔。
    事實及理由
一本件上訴人起訴主張：上訴人前於民國（下同）92年5月26日
  向被上訴人乙○○○（其代理人即被上訴人甲○○）承租坐落
  台中市○○○路106號房屋（下稱系爭房屋），約定租賃期間
  自92年6月1日起至96年5月31日止，租金每年新台幣（下同）
  1,000,000元（下稱系爭租約）。上訴人於簽訂租約同時並給
  付270,000元押租金予被上訴人乙○○○，約定俟租期屆滿不
  續租並如期交還租賃標的物，由被上訴人乙○○○無息全數退
  還上訴人；且因上訴人承租系爭房屋作為餐廳經營使用，投入
  之裝潢設備所費不貲，兩造乃於系爭租約第14條約定，被上訴
  人乙○○○應保證租賃期間系爭房屋有不受法院查封拍賣之危
  險，如有受法院查封未能即時撤銷以致受有拍賣之危險時，被
  上訴人乙○○○即應補償上訴人次年度以1年期租金計算之裝
  潢損失（亦即第2年被查封未撤銷，即應補償第3年之損失）。
  詎被上訴人乙○○○因積欠營業稅，致系爭房屋遭法務部行政
  執行署台中行政執行處（下稱台中行政執行處）於92年5月29
  日查封，並已訂期於94年3月30日進行拍賣，上訴人本已無意
  願續繳次年度租金，但被上訴人一再保證債務問題可獲解決，
  系爭房屋不會被拍賣，上訴人始於94年6月13日預付下年度租
  金即指明受款人為被上訴人甲○○之如附表所示支票，其中如
  附表編號1所示支票業經提示兌現，其餘支票尚在被上訴人甲
  ○○持有中。嗣系爭房屋於94年7月27日遭拍賣，由訴外人羅
  文雄、羅李員拍定取得，雖拍賣條件未除租，而有買賣不破租
  賃之適用，但此係上訴人所得主張之權利，非被上訴人所得據
  以主張。而因被上訴人乙○○○已將94年6月1日起至95年5月
  31日止一年份租金1,070,000元全數收執完畢，致造成拍定人
  與上訴人糾紛履行，爭執不休，嚴重影響上訴人承租該處作為
  餐廳營業之順遂，故上訴人自94年8月起，即已與拍定人終止
  租約，搬離該處，上訴人預付被上訴人乙○○○之租金，在上
  訴人與拍定人終止租約後，原租賃關係已不復存在，前所預收
  尚未到期租金之法律上原因已不復存在，且被上訴人甲○○係
  代理被上訴人乙○○○收取如附表所示支票，與上訴人為直接
  前後手關係，被上訴人甲○○復係無相當對價取得支票，依不
  當得利之法則，被上訴人甲○○自應返其利益，即如附表編號
  2至6所示支票；另依系爭租約第3條之約定，被上訴人乙○○
  ○應返還上訴人270,000元押租金；又上訴人僅使用原約定租
  期之一半，系爭房屋即受法院查封旋因拍定由他人取得，嚴重
  影響上訴人使用租賃標的之順遂，依系爭契約第14條約定，被
  上訴人乙○○○亦應補償上訴人以1年期租金即1,000,000元作
  為所受裝潢損失，為此爰依上開法律關係，提起本訴等語。（
  返還押租金270,000元部分原審判決被上訴人敗訴，未經上訴
  而確定）
二被上訴人甲○○則以：上訴人將訴外人周天球所簽發之如附表
  所示支票作為支付租金，被上訴人乙○○○因之取得支票所有
  權，嗣被上訴人乙○○○為清償債務將支票所有權轉讓被上訴
  人甲○○，被上訴人甲○○已合法有效且非惡意或無償取得支
  票之權利，上訴人與被上訴人甲○○非直接前後手關係，上訴
  人以其與被上訴人乙○○○間已無租賃關係為由，主張依不當
  得利之法律關係，請求返還支票，顯無理由等語資為抗辯。被
  上訴人乙○○○則辯稱：系爭租約第14條係就租期第1年遭銀
  行查封為約定，且僅係讓上訴人無償繼續使用房屋亦無給付之
  意思，而系爭房屋非因被上訴人乙○○○未繳貸款利息被抵押
  權人聲請拍賣，係遭台中行政執行處違法拍賣，又因拍賣程序
  未除去租賃關係，有買賣不破租賃之適用，上訴人有權繼續使
  用系爭房屋，被上訴人乙○○○仍有權受領系爭房屋所有權存
  在期間之租金，上訴人應未與拍定人協議終止租約，縱曾協議
  終止，亦屬可歸責於上訴人之事由，上訴人主張1年租金之損
  害，顯無理由，亦與系爭租約第14條之約定不合等語。被上訴
  人並均聲明：判決駁回上訴人之訴。
三本件第一審對於上訴人之請求，判決部分勝訴，部分敗訴，就
  勝訴部分並為附條件假執行之宣告，上訴人就其敗訴部分聲明
  不服，求為廢棄並請求被上訴人給付如上訴聲明之金額。被上
  訴人則求為判決駁回上訴。
四關於兩造主張之事實、爭執不爭執事項及其攻擊防禦方法及本
  院對上開攻擊防禦方法之意見及法律上之意見，與第一審判決
  書記載者相同，均予以引用。
五兩造在本審提出之新攻擊防禦方法：
  (一)上訴人方面
    1.被上訴人甲○○應返還系爭支票：
      無法律上之原因而受利益，致他人受損害者，應返還其
        利益，民法第179條前段定有明文。系爭房屋租約係於
        92年5月26日簽約，租期係92年6月l日至96年5月31日，
        簽訂定租約時即一次預付一年度 (92年6月l日至93年5
        月31日)租金，簽訂租約後三日，系爭房屋即遭法務部
        行政執行署台中行政執行處查封，租約第14條條件已成
        就，上訴人於次年度 (93年6月l日至94年5月31日即得
        無償使用系爭房屋，惟上訴人已全數支付完畢，第三年
        度（94年6月1日至95年5月31日）租金係上訴人於94年6
        月13日即將租金支票交予被上訴人甲○○ (請參見證一
        )，其中發票日94年6月14日、面額170,000元之支票業
        經提示兌領，其餘面額各180,000元之5紙支票 (附表編
        號2至編號6所示)在未提示兌領前，即經全額存入甲存
        帳戶並假處分，系爭房屋於94年3月30日進行拍賣 (94
        年7月27日拍定)，其情節遠較單純查封嚴重，探求系爭
        租約第14條，上訴人自得因免付第三年度租金之條件業
        已成就，而無給付該年度租金之義務，則被上訴人所收
        受附表編號2至編號6所示支票即屬無法律上原因，上訴
        人自得依民法第179條規定訴請被上訴人甲○○返還該5
        紙支票。
      台中地方法院95年度訴字第450號民事判決亦明確認定
        ，上訴人因系爭房屋遭拍賣，得依系爭租約第14條約定
        ，免付第三年度租金，此揆該判決於理由中詳載：「又
        依據系爭租約第14條約定：『甲方（即出租人）保證於
        收受年度租金時，關於租賃標的物銀行貸款之繳息正常
        ，如有繳期不正常之情形，甲方不得收取租金；如於第
        一年期間，租賃標的物受法院查封，未能於93年5月31
        日前撤銷時，甲方同意乙方（即被上訴人）無償使用第
        二年（即93年6月1日至94年5月31日），以補償乙方裝
        潢損失」等語，該條前段約定：出租人對於系爭房屋向
        銀行貸款如有繳款不正常之情形，即不得向承租人收取
        租金；後段則又約定：系爭房屋於第一年期間如經法院
        查封而未能於年度末日即93年5月31日撤封時，出租人
        同意承租人無償使用第二年以補償其裝潢損失。對照證
        人即被上訴人之系爭租賃契約連帶保證人周天球到院證
        稱: 「當時有討論到契約14條內容，意思是說如果房屋
        被查封或拍賣，隔年就不能收租金，每年一樣，一直到
        契約屆滿（96年5月31日）止」 (見95年7月6日言詞辯
        論筆錄)；證人即原出租人乙○○○之代理 (簽約)人甲
        ○○證述：「 (提示契約書問: 系爭租賃契約第14條是
        何意?）第一年如果被查封拍賣，就免費租用，無須支
        付租金，只要第一年沒有被拍賣，第二年要如約支付房
        租。……訂約時，承租人稱他有裝潢，擔心房屋被拍賣
        掉，所以約定房屋被拍賣掉，無償使用一年，第二年就
        沒有無償使用，要繼續繳租」 (見95年9月5日言詞辯論
        筆錄)等語，是參與訂立系爭租賃契約之證人均一致證
        述：系爭房屋於當年度如經法院查封而無法於年度末日
        撤封，出租人應同意承租人於翌年度無償使用系爭房屋
        以補償其裝潢損失等語。由此可見，系爭租賃契約第14
        條前段關於：出租人對於系爭房屋向銀行貸款如有繳款
        不正常之情形，即不得向承租人收取租金之約定，應屬
        於兩造之原則性約定，該條後段關於：系爭房屋於第一
        年期間如經法院查封而未能於年度末日即93年5月31日
        撤封時，出租人同意承租人無償使用第二年以補償其裝
        潢損失，則屬於前段之例示性約定，亦即當事人之真意
        為：出租人應保證對於系爭房屋向銀行貸款之繳款正常
        ，該年度如經法院查封而未能於年度末日以前撤封，即
        應同意承租人於翌年度無償使用系爭房屋一年，以賠償
        其裝潢損失，亦即系爭房屋如於第一年經法院查封而無
        法於年度末日以前撤封時，承租人即得於第二年度無償
        使用系爭房屋一年；系爭房屋如於第二年始經法院查封
        而無法於該年度之末日以前撤封時，承租人即得於第三
        年度無償使用系爭房屋一年，以此類推，以補償承租人
        之裝潢損失。因此，系爭房屋於第二年度期間之93年6
        月26日經法院查封，而未能於該年度末日即94年5月31
        日以前撤銷 (事後於94年8月5日始由上訴人拍賣取得)
        ，已詳如前述，則被上訴人（即丙○○）依據系爭房屋
        租賃契約第14條之約定，即得於第三年度無償使用系爭
        房屋一年以補償其裝潢損失，亦即被上訴人於94年6月1
        日起至95年5月31日為止，得無償使用系爭房屋。」可
        稽。
      被上訴人雖辯稱被上訴人甲○○係因乙○○○為清償債
        務而轉讓取得系爭支票，非直接來自上訴人，而無須返
        還云云。但查：按依票據法第13條之規定，票據債務人
        祗不得以自己與發票人或執票人之前手間所存抗辯之事
        由，對抗執票人，若以其自己與執票人間所存抗辯之事
        由資為對抗，則非法所不許。本件原審認定系爭支票為
        上訴人所簽發交付予被上訴人，支票上受款人由上訴人
        記載為被上訴人，則兩造就系爭支票應為直接當事人，
        依首開說明，上訴人即得以其自己與被上訴人間所存抗
        辯之事由資為對抗。此與被上訴人是否有票據法第13條
        但書所定之惡意無涉。查上訴人抗辯：兩造間為系爭支
        票之直接當事人，縱認系爭汽車買賣契約係存在於伊與
        永勝公司之間，因伊係基於該汽車買賣契約，始將系爭
        支票交付被上訴人，茲該買賣契約業經伊撤銷或解除而
        失效，伊自無須給付票款等語。倘此項抗辯非虛，則上
        訴人與永勝公司間之買賣契約即為上訴人交付被上訴人
        系爭支票之原因關係。若該買賣契約已因撤銷或解除而
        失效，上訴人自非不得資為對抗被上訴人而拒絕給付票
        款。(最高法院87年台簡上字第23號判決揭有要旨)，本
        件系爭支票本係上訴人為支付租金而交付被上訴人乙○
        ○○之代理人即被上訴人甲○○，其上並載有甲○○為
        受款人，則揆上開實務見解，被上訴人甲○○亦應為直
        接當事人，上訴人既依系爭租約第14條之約定，無須給
        付租金，收受系爭票據之被上訴人甲○○，自應返還系
        爭票據無誤被上訴人所辯，應屬不可採。
      況查，被上訴人就其所辯稱甲○○取得系爭票據，係因
        乙○○○為清償債務而轉讓取得乙節，亦從未舉證以實
        其說，顯不足採。
      原審判決既已認定系爭租約第14條係讓上訴人取得免付
        租金之權利，顯已明確認定上訴人無給付第三年度 (94
        年6月l日至95年5月31日)租金之義務，上訴人於94年6
        月13日交付附表編號3至編號6所示5紙支票予被上訴人
        甲○○時，被上訴人甲○○向上訴人保證絕對可排除，
        不會被拍賣，上訴人始交付該5紙支票，並無民法第180
        條第3款明知無給付義務而清償之情事，原審判決認定
        上訴人不得請求被上訴人甲○○返還該等支票，認事用
        法顯有違誤。
    2.被上訴人乙○○○應賠償1,000,000元部分：
      如前所述，上訴人與被上訴人乙○○○租賃契約書第14
        條係記載: 甲方 (被上訴人乙○○○)保證於收受年度
        租金時，關於租賃標的物銀行貸款之繳息正常，如有繳
        息不正常之情形，甲方不得收取租金；如於第一年期間
        ，租賃標的物受法院查封，未能於93年5月31日前撤銷
        時，甲方同意由乙方（上訴人）無償使用第二年 (即93
        年6月1日至94年5月31日)，以補償乙方裝潢損失。探求
        該約定之真意，係約定「被上訴人乙○○○銀行繳息不
        正常」及「系爭房屋遭法院查封」時，上訴人均得無償
        使用次年度之租金。原審判決狹隘認定系爭房屋遭法院
        查封之原因必須係被上訴人乙○○○未正常繳息，顯與
        契約真真意不符。
      法務部行政執行署台中行政執行處係於92年5月29日查
        封系爭房屋，94年3月30日進行拍賣，台中行政執行處
        雖係以積欠營業稅為由查封拍賣系爭房屋，惟其效果實
        與法院查封拍賣無異，此觀行政執行法就公法上金錢給
        付義務之執行準用強制執行法規定即明 ( 行政執行法
        第26條參照)。顯見系爭租約第14條後段約定法院查封
        ，應重要該查封行為，而非實施主體，原審判決認系爭
        房屋遭查封拍賣係因積欠營業稅所致，與系爭租約第14
        條後段約定不符，無該約定 (免付次年度租金)之適用
        ，顯有違誤。
      原審判決認定系爭租約第14條僅係讓上訴人取得免付租
        金之權利，並非賦予得積極請求被上訴人乙○○○給付
        之權利。惟上訴人所支付第二年度租金1,000,000元業
        經被上訴人甲○○代理被上訴人乙○○○收訖 (請參見
        證二)，如原審判決所認定，上訴人苟取得免付租金之
        權利，則已付之第二年度租金1,000,000元，出租人即
        被上訴人乙○○○即屬無法律上原因而受領，致上訴人
        受有損害，上訴人自得依民法第179條及第181條前段請
        求被上訴人乙○○○返還第二年度租金1,000,000元，
        原審判決疏末注意，僅憑對系爭租約第14條斷章取義之
        解釋，遽為上訴人敗訴之判決，其判決難謂適法。
  (二)被上訴人方面
    1.返還支票部分
      查系爭租賃契約有無買賣不破租賃民法第425條第1項之
        適用，上訴人於原審95年9月7日言詞辯論時也已自認有
        該條款之適用，而原審判決就本案支票應否返還，於判
        決書第4頁得心證的理由一部分予以明敘其理由。簡言
        之，本案既有買賣不破租賃條款之適用，則原租賃契約
        當事人（被上訴人乙○○○與上訴人）間並無任何不當
        得利之法律問題，是特此合先敘明。
      而被上訴人甲○○取得系爭支票，並非來自被上訴人，
        亦即如上訴人原審起訴書所示，上訴人為支付系爭租賃
        契約之租金，由訴外人周天球開立支票，並將之交付與
        被上訴人乙○○○。乙○○○為清償債務而將該租金支
        票轉讓與被上訴人甲○○，亦即租賃契約關係人兩人、
        周天球及甲○○等4人依指示交付（民法第761條第3項
        ）之方式完成系爭租金之支付及票據之讓與（債權債務
        之移轉）；簡言之，被上訴人甲○○受讓系爭支票，並
        非直接來自上訴人，而如前述，本案上訴人對被上訴人
        乙○○○並無不當得利返還請求權存在，而被上訴人甲
        ○○為間接受讓人，上訴人更無法成立本案之請求權。
    2.請求損失補償部分
      原審判決書第7頁第8行以下就上訴人上訴聲明第3項裝
        潢損失補償部分予以判決認定，認為與契約約定不合，
        而駁回上訴人之原審請求，但查原審判決理由除符合最
        高法院17年上字第1118號判例要旨外，其餘理由並無任
        何瑕疵，上訴人再執陳詞聲明上訴，則其上訴即顯無理
        由。
      再查，本案不動產被法院拍賣，並非被上訴人不繳貸款
        利息，而被抵押權人合作金庫銀行聲請拍賣，而是財政
        部聲請拍賣所致。而當時被上訴人亦聲明異議（詳原審
        卷被證一），唯法院竟為違法拍賣，是則本案並無上訴
        人所述本案拍賣為可歸責於被上訴人所致。再則，系爭
        租賃契約租期為92年6月1日起至96年5月31日止，租期
        為4年，依民法第425條規定仍有買賣不破租賃規定之適
        用，縱使系爭房屋被拍賣，拍賣程序亦未曾除去租賃關
        係，上訴人仍有權繼續使用系爭房屋。而由原審起訴狀
        所示，上訴人與拍定人協議終止租約，此為可歸責於上
        訴人之事由，是則上訴人主張1年租金之損害即顯無理
        由。
六本院關於前述兩造提出新攻擊防禦方法之意見：
  (一)返還支票部分
    1.除未經公證之不動產租賃契約，其期限逾5年或未定期限
      者外，出租人於租賃物交付後，承租人占有中，縱將其所
      有權讓與第三人，其租賃契約，對於受讓人仍繼續存在，
      民法第425條定有明文，此即學說上所謂「買賣不破租賃
      」之具體規定。而上開條文所稱「對於受讓人仍繼續存在
      」之意義，究何所指，學者間固有爭議。有認為僅係租賃
      契約之效力，對於受讓人繼續存在，租賃契約仍存在於原
      出租人與承租人間。惟通說及實務上則認為：所謂租賃契
      約繼續存在，係指無須另立租約，於受讓之時當然發生租
      賃關係（法定契約承擔），亦即租賃契約本身轉而存在於
      受讓人與承租人之間，非僅契約效力對於受讓人存在；且
      受讓人既然承繼出租人地位，基於原租約所生權利義務，
      當然亦在承受範圍內；又租金如有預付之情形時，因承租
      人得對受讓人主張，亦即移轉成為對於受讓人之債權，至
      於原出租人已超收之租金，對於受讓人則為不當得利，應
      由受讓人向原出租人請求返還利益（最高法院23年上字第
      3092號、26年上字365號、41年台上字第1100號、44年台
      上字第30號、45年台上字第590號、60年台上字第4615號
      判例、36年3月10日民刑庭總會決議意旨參照；另參照邱
      聰智著「新訂債法各論（上）」第402、403、404頁、元
      照出版有限公司總經銷、91年10月初版1刷）。
    2.系爭房屋雖遭台中行政執行處查封，於94年7月27日拍賣
      ，由訴外人羅文雄、羅李員拍定取得，但拍賣條件既未除
      租，而有買賣不破租賃之適用，則揆諸前揭說明，上訴人
      與拍定人無須另立租約，系爭租約本身轉而存在於拍定人
      與上訴人之間，並由拍定人承繼出租人即被上訴人乙○○
      ○之地位，基於原租約所生權利義務，當然亦在承受範圍
      內，被上訴人乙○○○並因之由原租約關係中脫離，上訴
      人所預付94年6月1日起至95年5月31日止之租金即如附表
      所示支票，即移轉成為對於拍定人之債權，雖買賣不破租
      賃之立法目的在保護承租人，但其法律性質既屬法定契約
      承擔，自不待當事人主張即發生效力，上訴人所陳：此係
      上訴人所得主張之權利，非被上訴人所得據以主張云云，
      自屬無據。而上訴人所陳業已與拍定人終止租約之事實，
      縱使屬實，但此僅屬上訴人如何向系爭租約之繼受人即拍
      定人主張權利之問題，非可謂被上訴人乙○○○預收尚未
      到期之租金，對上訴人之法律上原因已不復存在，被上訴
      人甲○○就如附表所示支票，不論與上訴人是否為直接前
      後手關係，或是否有相當對價取得支票，對上訴人亦無不
      當得利返還責任可言（被上訴人就預收之租金是否應對拍
      定人負責，乃另一問題）。從而上訴人本於不當得利之法
      則，請求被上訴人甲○○返還如附表編號2至6所示支票，
      為無理由，應予駁回。
  (二)裝潢損失補償部分
    1.解釋契約，固須探求當事人立約時之真意，不能拘泥於契
      約之文字，但契約文字業已表示當事人真意，無須別事探
      求者，即不得反捨契約文字而更為曲解（最高法院17年上
      字第1118號判例參照）。
    2.依上訴人提出之房屋租賃契約書影本所載，上訴人與被上
      訴人乙○○○於契約條款第14條係約定：「甲方（即被上
      訴人乙○○○）保證於收受年度租金時，關於租賃標的物
      銀行貸款之繳息正常，如有繳息不正常之情形，甲方不得
      收取租金；如於第1年期間，租賃標的物受法院查封，未
      能於93年5月31日前撤銷時，出租人同意由乙方（即上訴
      人）無償使用第2年（即93年6月1日至94年5月31日），以
      補償乙方裝潢損失」等語。是對照上開契約條文記載之前
      後文義，應係指被上訴人乙○○○未按期繳納系爭房屋之
      銀行貸款，致系爭房屋於租期第1年內遭銀行查封且未能
      於93年5月31日前撤銷時，上訴人始得無償使用第2年，此
      與系爭房屋係因積欠營業稅遭台中行政執行處查封拍賣之
      情形，尚有不符。其次，上訴人與被上訴人乙○○○僅係
      就承租之第1年期間，系爭房屋若遭法院查封未能於93年5
      月31日前撤銷時，第2年（即自93年6月1日起至94年5月31
      日止）上訴人得無償使用系爭房屋有所約定，絕非如上訴
      人所言，祇要在租賃期間系爭房屋遭查封未能即時撤銷，
      即應補償次年度以1年期租金計算之裝潢損失；又房屋裝
      潢之價值，本應隨著時間經過逐年遞減，若謂不問租期已
      至第幾年，只要系爭房屋有遭查封未能於年度終了前撤封
      時，上訴人次年度即得免費使用以彌補其裝潢損失，非但
      對被上訴人乙○○○極為不公，亦與理不合，自難認係上
      開約款約定之真意，上訴人該部分所陳，顯屬無據。況且
      ，上開契約條文僅係讓上訴人取得免付租金之權利（消極
      的免為給付），亦非賦予上訴人得積極請求被告乙○○○
      為給付之權利，上訴人提起給付之訴，要求被上訴人乙○
      ○○給付，亦非有理。至於證人周天球於原法院95年度訴
      字第450號遷讓房屋等事件95年7月6日行言詞辯論時，雖
      證稱：「．．．簽約時我在場，當時有討論到契約第14條
      內容，意思是說如果房屋被查封或拍賣，隔年就不能收租
      金，每年都一樣，一直到契約屆滿（96年5月31日）止」
      云云，此有本院調取之上開事件卷宗可證，惟證人周天球
      之上開證詞，顯與系爭租約第14條約定之文義不符，而有
      瑕疵，亦不能作為有利於上訴人之判斷。是以，上訴人徒
      憑系爭房屋遭台中行政執行處查封並於94年7月27日拍定
      ，即本於系爭租約第14條之約定，請求被上訴人乙○○○
      給付1,000,000元（即次年度1年期之租金額），作為裝潢
      損失補償，亦無理由，原審併予駁回，均無不合，上訴意
      旨仍執同原審之爭詞，指摘原判決不當，求為廢棄，非有
      理由，應予駁回。
七本件事實已臻明確，兩造其餘攻擊防禦及證據調查，均與本
  案之判斷不生影響，自勿庸一一審酌論列，併此敘明。
據上論結，本件上訴為無理由，依民事訴訟法第449條第1項、第
78條，判決如主文。
中　　華　　民　　國　　96　　年　　1 　　月　　9 　　日
　　　　　　　　　民事第四庭    審判長法　官　黃斐君
　　　　　　　　　　　　　　　　      法　官  陳蘇宗
　　　　　　　　　　　　　　　　      法　官  黃永祥
以上正本係照原本作成。
如對本判決上訴，須於收受判決送達後二十日內向本院提出上訴
書狀，其未表明上訴理由者，應於提出上訴後二十日內向本院提
出上訴理由書 (須按他造人數附具繕本)。
上訴時應提出委任律師為訴訟代理人之委任狀。具有民事訴訟法
第四百六十六條之一第一項但書或第二項之情形為訴訟代理人者
，另應附具律師及格證書及釋明委任人與受任人有該條項所定關
係之釋明文書影本。
　　　　　　　　　　　　　　　　　　　書記官　陳信和
中　　華　　民　　國　　96　　年　　1 　　月　　10　　日
                                                      Ｃ
